臺灣高等法院臺中分院交通事件裁定　　100年度交抗字第898號
抗　告　人
即受處分人　黃存忠
上列抗告人即受處分人因違反道路交通管理處罰條例聲明異議事
件，不服臺灣臺中地方法院中華民國100年9月20日所為裁定（
100年度交聲字第2289號），提起抗告，本院裁定如下：
    主  文
抗告駁回。
    理  由
一、本件經本院審酌結果，認為原審法院所為之裁定，認事用法
    並無不當，應予維持，並引用原審法院之證據及理由（如附
    件）。
二、本件抗告人即受處分人黃存忠（下簡稱抗告人）抗告意旨略
    以：針對中央警察大學交通學系陳高村著「吐氣中酒精含量
    倒推計算過程」一文，認人體內酒精含量倒推計算代謝率，
    依交通部運輸研究所於民國77年8月間針過國人進行實驗研
    究指出，約為每小時每公升0.0628公克，然該研究就吐氣中
    酒精含量倒推計算過程從未公開告知，僅依時間推算、未有
    準確儀器輔助，其公信力遭一般市民質疑，惟原審裁定卻遽
    為引述，實難令人甘服，爰依法提起抗告等語。
三、經查：
  (一)本件關於抗告人於民國100年6月25日晚間20時5分許，騎乘
    車牌號碼TF9-450號輕型機車，行經臺中市○里區○○路○段
    816巷口處左轉，與對向直行王宜鏗所騎乘之車牌號碼569-G
    QK重型機車發生碰撞而肇事；經警到場處理後，併於同日21
    時26分許以酒測器測得其呼氣酒精濃度測定值達每公升0.19
    毫克，該酒精濃度檢測單上載有「發生時間20：05分測定時
    間21：26每小時＋0.0628＋1.21小時等於0.26M/GL」，抗告
    人併為簽署「黃存忠」之事實，為抗告人所不爭執（參原審
    交聲字2289號卷第10、22頁），且有臺中市政府警察局中市
    警交字第GH0000000號舉發違反道路交通管理事件通知單，
    臺中市政府警察局霧峰分局100年7月6日中市警霧分交字第
    1000018305號函、本件道路交通事故調查報告表(一)、(二)、道
    路交通事故現場圖之影本在卷可佐（參原審交聲字第2289號
    卷第9、17、18、15頁），是本件抗告人有上揭駕駛輕型機
    車肇事，而酒精濃度超過規定標準之違規行為，堪予認定。
  (二)按交通違規事件之裁處，性質上乃行政罰法第2條所稱行政
    罰，亦即是對於過去違反行政法上義務者所科予「刑罰以外
    」具有制裁性質之處罰（釋字第394、第517號解釋意旨參照
    ）；而道路交通處罰管理條例第89條前段固規定：「法院受
    理有關交通事件，準用刑事訴訟法之規定。」，然所謂準用
    ，實即法定之類推適用，是準用之範圍，仍應以性質相同之
    事項為限。故如刑事訴訟法上有關兩造審理主義、交互詰問
    、檢察官之實質舉證責任等規定，均無準用之餘地。另刑事
    訴訟程序中之嚴格證明法則，係以被告之犯罪事實為適用對
    象，而交通違規事件之裁罰，既屬行政秩序罰之性質，雖涉
    及事實之調查，但此調查之目的，並非在於確認被告刑責，
    僅在確認受處分人是否有違反行政法上之義務，及行原處分
    是否「合法」等事項。是以，於此證據調查程序及證據證明
    力之程度，自亦不受刑事訴訟法嚴格證明之限制。本件原審
    裁定認定「受處分人於駕車發生車禍當時，其吐氣酒精濃度
    高達每公升0.27478毫克。計算式：0.19＋(0.0628×1.35 )
    ＝0.27478」係以中央警察大學交通學系陳高村著「吐氣中
    酒精含量倒推計算過程」一文中之人體內酒精含量倒推計算
    代謝率約為每小時每公升0.0628毫克為據，此係依憑上開事
    證綜合研判，得心證理由之推論作用，其所為判斷與經驗法
    則及論理法則無違，況採證認事係屬事實審法院之職權，原
    審既已逐一說明得心證之理由，認定抗告人確有前揭違規行
    為，從而裁定駁回異議，洵為有理。
  (三)抗告人抗告意旨雖謂，該吐氣中酒精含量倒推計算過程，未
    公開與民眾知悉，且僅依時間推算，未有準確儀器輔助，缺
    乏公信力云云。然查，依科學實證研究結果，人類飲用酒類
    後，酒精在人體內之流程，主要有吸收、分佈及排除等，體
    內酒精含量由開始飲酒時的零，依飲酒量漸漸累積增加，在
    完成飲酒時體內酒精含量達到最高，隨後依代謝率逐漸代謝
    至完畢為止，此乃人體對酒精自然反應之科學原理，且為眾
    所週知之經驗法則，民眾自無需經政府機關公告始可得知；
    至人體對於酒精代謝之速率，雖因人而異，然基本上仍不出
    逐時代謝至完畢為止，即人體惟一解酒方式為待「時間」自
    然經過而已，別無其他；至人體酒精代謝速率，各家學說有
    所不同，本件原審裁定固故僅引用上揭研究結果所得之標準
    ，然該項數據既經交通部運輸研究所針對國人進行實驗所得
    之成果，自非無參酌、引據之價值，尚難認有何不合科學常
    理之違誤可言。且查，本件抗告人係經員警查獲其酒後騎乘
    車機車肇事後，於肇事後經1時21分許，始經員警以酒測器
    對其施測，而測得其當時呼氣酒精濃度為每公升0.19毫克等
    情，為抗告人所不爭，則員警以上揭儀器測試所得數據結果
    ，再佐以上開吐氣中酒精含量倒推計算數據以獲得其駕車肇
    事時之呼氣酒精濃度值，顯非全然未依科學儀器之輔助，即
    任意推認抗告人肇事時體內之酒精含量；據上，抗告人上揭
    抗告意旨，顯均無足取。
  (四)綜上，原審裁定綜合審酌上情，而裁定駁回抗告人之異議，
    其認事用法，經核於法並無違誤。抗告意旨猶執陳詞，就原
    審已詳細分析說明之事項再為爭執，顯不足以影響原裁定之
    本旨，尚無足採；是其抗告，為無理由，應予駁回。
四、據上論結，應依道路交通事件處理辦法第25條，刑事訴訟法
    第412條，裁定如主文。
中    華    民    國   100    年    10    月    26    日
              交通法庭  審判長法  官  邱  顯  祥
                              法  官  張  國  忠
                              法  官  王  鏗  普
以上正本證明與原本無異。
不得再抗告。
                              書記官  詹  雅  婷
中    華    民    國   100    年    10    月    26    日
附件
臺灣臺中地方法院交通事件裁定       100年度交聲字第2289號
原處分機關  交通部公路總局臺中區監理所臺中市監理站
異議人即受處分人
            黃存忠
上列異議人即受處分人因違反道路交通管理處罰條例案件，對於
交通部公路總局臺中區監理所臺中市監理站於民國100年7月25日
所為之處分（裁監稽違字第裁61-GH0000000號裁決書）聲明異議
，本院裁定如下：
    主  文
異議駁回。
    理  由
一、原處分機關略以：異議人即受處分人(下稱受處分人)黃存忠
    駕駛車牌號碼TF9-450號輕型機車（下稱系爭機車），於民
    國100年6月25日20時5分許，在臺中市○里區○○路○段816
    巷口處，因酒後駕車肇事，於同日21時26分經警以酒測器檢
    測其呼氣酒精濃度，再按人體每小時可代謝每公升0.0628毫
    克推算酒後駕車時酒精濃度為每公升0.26毫克之違規，為警
    認有違反道路交通管理處罰條例第35條第1項第1款之規定製
    單舉發。受處分人於應到案期限申訴，業經原舉發機關函覆
    違規屬實，原處分機關乃依同條例第35條第1項第1款、第68
    條第2項暨統一裁罰基準表裁處受處分人罰鍰新臺幣（下同
    ）15,000元，記違規點數5點，並施以道路安全講習等語。
二、受處分人聲明異議意旨略以：受處分人酒後駕車，經酒測器
    測定呼氣值0.19MG/L未超過標準值，但該執勤員警卻又多加
    人體內酒精含量倒推計算值。其酒精推估方式祗有先進國家
    如日本、美國、英國有在實施，國內還在研議中，還未公佈
    實行告知國人，爰聲明異議等語。
三、按汽車駕駛人飲用酒類後其吐氣所含酒精濃度超過每公升0.
    25毫克以上者，不得駕車；又汽車駕駛人，駕駛汽車經測試
    檢定有酒精濃度超過規定標準者，處15,000元以上60,000元
    以下罰鍰，並當場移置保管該汽車及吊扣其駕駛執照1年；
    因而肇事致人受傷者，並吊扣駕駛執照2年；領有汽車駕駛
    執照之汽車駕駛人，除駕駛聯結車、大客車、大貨車外之非
    其駕駛執照種類之車輛，違反本條例之道路交通安全規則之
    規定，應受吊扣駕駛執照情形時，無因而肇事致人受傷或重
    傷者，記違規點數5點。但1年內違規點數其達6點以上或再
    次應受吊扣駕駛執照情形者，併依原違反本條例應受吊扣駕
    駛執照處分規定，吊扣其駕駛執照；又汽車駕駛人，有駕駛
    汽車經測試檢定酒精濃度超過規定標準之情形者，應接受道
    路交通安全講習，道路交通安全規則第114條第2款及道路交
    通管理處罰條例第35條第1項第1款、第68條第2項、第24條
    第1項第2款分別定有明文。
四、經查：
  (一)受處分人在飲酒後，於100年6月25日晚間8時5分許騎乘系爭
    機車，沿臺中市○○路○段由北往南方向行駛，行至臺中市
    ○里區○○路2段816巷口處左轉，與對向直行王貽鏗所騎乘
    之車牌號碼號569-GQK號普通重型機車發生碰撞，嗣經據報
    前往處理之員警於同日晚間9時26分許，以酒測器檢測其呼
    氣酒精濃度為每公升0.19毫克之事實，為受處分人所不否認
    ，並有臺中市政府警察局中市警交字第GH0000000號舉發違
    反道路交通管理事件通知單、臺中市政府警察局霧峰分局
    100年7月6日中市警霧分交字第1000018305號函、本件道路
    交通事故調查報告表(一)、(二)、道路交通事故現場圖及受
    處分人酒精濃度測試單等件在卷可憑。足認受處分人有酒後
    駕車及發生車禍之事實。
  (二)又人體內酒精含量由開始飲酒時之0%，依飲酒量漸漸累積增
    加，在完成飲酒時體內酒精含量達到最高，隨後依代謝率逐
    漸代謝，而人體內酒精含量倒推計算代謝率，依交通部運輸
    研究所於77年8月間針對國人進行實驗研究指出，約為每小
    時每公升0.0 628毫克（見中央警察大學交通學系陳高村著
    「吐氣中酒精含量倒推計算過程」一文）。而本件開車禍於
    100年6月25日20時5分發生，受處分人則於同日晚間21時26
    分許，始經呼氣酒精測試器測得其吐氣酒精濃度為每公升0.
    19毫克。是員警對受處分人實施吐氣酒精濃度測試時，距離
    受處分人開始騎乘機車時，至少相隔1小時又21分，按照上
    開呼氣酒精濃度每小時消退率之平均值即每公升0.0628毫克
    計算，受處分人檢測時酒精濃度為每公升0.19毫克，加計1
    小時21分(即1.35小時，至於舉發單以1.21小時推算受處分
    人酒精濃度0.26毫克部分，顯係將21分鐘之母數誤為100計
    算之故)乘以每小時消退之呼氣酒精濃度平均值每公升0.062
    8毫克，可知受處分人於駕車發生車禍當時，其吐氣酒精濃
    度應為每公升0.27478毫克「計算式：0.19+(0.0628×1.35
    ＝0.27478 )」，足認受處分人於駕車行駛發生車禍時，其
    吐氣酒精濃度，已違反汽車駕駛人飲用酒類後之吐氣所含酒
    精濃度超過每公升0.25毫克者，即不得駕車之規定。
五、綜上所述，受處分人在飲用酒類後之吐氣所含酒精濃度超過
    每公升0.25毫克之狀況下，猶仍駕駛汽車行駛之違規行為，
    洵堪認定。從而，原處分機關依道路交通管理處罰條例第35
    條第1項第1款、第68條第2項、第24條第1項第2款及違反道
    路交通管理事件統一裁罰基準表之規定，裁處異議人罰鍰
    15,000元、記違規點數5點，並施以道安講習，核無違誤，
    是本件異議為無理由，應予駁回。
據上論斷，應依道路交通管理處罰條例第87條第2項，道路交通
事件處理辦法第18條規定，裁定如主文。
中    華    民    國   100    年    9     月    20    日
                  交通法庭  法  官  劉正中
以上正本證明與原本無異。
如不服本裁定應於送達後5日內向本院提出抗告狀。
                            書記官  黃英寬
中    華    民    國   100    年    9     月    20    日